【裁判字號】    97,訴,142
【裁判日期】    970811
【裁判案由】    脫逃
【裁判全文】
臺灣宜蘭地方法院刑事判決               97年度訴字第142號
公  訴  人  臺灣宜蘭地方法院檢察署檢察官
被      告  乙○ ○○○○○ .
                    24歲民.
                    （另案於臺灣宜蘭監獄執行中）
被      告  庚○○○ ○○○○.
                    27歲民.
                    （另案於臺灣宜蘭監獄執行中）
被      告  丙○ ○○○ ○○.
                    23歲民.
                    隊宜蘭收容所（宜蘭外國人收容中心）
上列被告因犯脫逃案件，經檢察官提起公訴（97年度偵字第1165
號），本院合議庭裁定適用簡式審判程序，爰不經通常程序判決
如下：
    主  文
乙○ ○○○○○ ○○○○○（中譯名黎光忠）共同依法拘禁之人損壞拘禁處
所脫逃未遂，處有期徒刑伍月，如易科罰金，以新臺幣壹仟元折
算壹日。
庚○○○ ○○○○ ○○○○（中譯名潘廷莘）共同依法拘禁之人損壞拘禁處
所脫逃未遂，處有期徒刑肆月，如易科罰金，以新臺幣壹仟元折
算壹日。
丙○ ○○○ ○○○○○（中譯名阿近）共同依法拘禁之人損壞拘禁處所脫
逃未遂，處有期徒刑肆月，如易科罰金，以新臺幣壹仟元折算壹
日。
    事  實
一、乙○ ○○○○○ ○○○○○（中譯名黎光忠）、庚○○○ ○○○○ ○○○○（中譯
    名潘廷莘）及丙○ ○○○ ○○○○○（中譯名阿近）均為越南國籍人
    民，均係依法入境我國工作，但因脫離原雇主而逃逸或逾我
    國入出境管理局核准之居留期間，仍未出境，而在我國境內
    俟機打工，均於民國97年2月前，即陸續為警方查獲，而均
    收容於宜蘭外國人收容中心（下稱收容中心），等待遣返，
    均為刑法第161條第1項所謂依法拘禁之人。黎光忠、潘廷莘
    及阿近3人，為圖繼續留在臺灣打工賺錢，竟與戊○○○○○ ○○○
    ○○○○（中譯名阮文山 ）、丁○○○○○ ○○○ ○○○○○（中譯名阮文
    亮）、NGUYEN VAN NINH（中譯名阮文寧）、己○○○ ○○○ ○○○○
    （中譯名范文通）、甲○○ ○○○ ○○○（中譯名多文安）、
    辛○○○○○ ○○○ ○○○○○（中譯名張文如）（均另經簡易判決處刑
    確定）等人，共同基於損壞拘禁處所以逃逸之犯意聯絡，自
    97年2月初起至97年2月21日間，接續利用收容中心宣教放風
    時間，輪流持以舊水龍頭加上木柄改造成之錘子及晾衣鐵條
    作成之鑿子，破壞收容中心乙2寢內後方廁所牆壁，並已造
    成41公分乘以26公分乘以28公分之已穿破缺口，於97年2 月
    21日經收容中心管理人員及時發現後，始循線查知上情，而
    脫逃未遂。
二、案經內政部入出國及移民署收容事務大隊宜蘭收容所移送臺
    灣宜蘭地方法院檢察署檢察官偵查起訴。
    理  由
一、上開事實，業據被告黎光忠、潘廷莘、阿近於本院審理時坦
    承不諱，並經證人阮文山、阮文亮、阮文寧、范文通、多文
    安、張文如、陶文江、黃文明、何南、李卓霖、阮文圖、范
    文俊、黃文濤、潘文留、黎文峰證述明確，且有內政部入出
    國及移民署外來人士收容入所申請表、現場照片在卷可稽，
    復有水龍頭接上木柄之鎚子1支及鐵條2根扣案可資參佐，核
    均與被告前開任意性自白之事實相符，自堪信為真實。綜上
    所述，本件事證明確，被告等人脫逃未遂之犯行均堪以認定
    ，均應依法論科。
二、核被告黎光忠、潘廷莘、阿近所為，均係犯刑法第161條第4
    項（檢察官誤載為第3項，業經檢察官當庭更正）、第2項之
    依法拘禁之人損壞拘禁處所脫逃未遂罪。被告3人與阮文山
    、阮文亮、阮文寧、范文通、多文安、張文如就上揭犯行，
    有犯意之聯絡及行為之分擔，皆為共同正犯。被告於97年2
    月間多次接續利用收容中心宣教放風時間，輪流持以舊水龍
    頭加上木柄改造成之錘子及晾衣鐵條作成之鑿子，破壞收容
    中心之廁所牆壁，為接續犯。被告就上揭犯行，已著手於犯
    罪行為之實行，然未致脫逃之結果，均為未遂犯，均應依刑
    法第25條第2項規定減輕其刑。爰審酌被告為圖脫逃，竟使
    用工具破壞拘禁處所，犯罪所生之危害非輕，及其犯罪之動
    機、目的、手段，及犯罪後於本院審理時均坦承犯行、態度
    尚稱良好等一切情狀，分別量處如主文所示之刑，並均諭知
    易科罰金之折算標準。扣案之水龍頭接上木柄之鎚子1支及
    鐵條2根，被告否認為其所有之物，且無積極證據證明該水
    龍頭接上木柄之鎚子1支及鐵條2根為被告所有或共犯所有之
    物，爰不為沒收之諭知，附此敘明。
據上論斷，應依刑事訴訟法第273條之1第1項、第299條第1項前
段，刑法第28條、第161條第2項、第4項、第25條、第41條第1項
前段，判決如主文。
本案經檢察官張立言到庭執行職務
中    華    民    國    97    年     8    月    11    日
                  刑事第二庭審判長法  官  黃永勝
                                  法  官  陳映佐
                                  法  官  鄭貽馨
以上正本證明與原本無異。
如不服本判決應於收受本判決後10日內，向本院提出上訴書狀，
並應敘述具體理由。若未敘述理由者，應於上訴期間屆滿後20日
內，向本院補提理由書狀 (均須按他造當事人之人數附繕本)。
                                  書記官  林嘉萍
中    華    民    國    97    年    8     月    12    日
附錄本案論罪科刑法條全文：
中華民國刑法第161條
依法逮捕、拘禁之人脫逃者，處一年以下有期徒刑。
損壞拘禁處所械具或以強暴脅迫犯前項之罪者，處五年以下有期
徒刑。
聚眾以強暴脅迫犯第一項之罪者，在場助勢之人，處三年以上十
年以下有期徒刑。首謀及下手實施強暴脅迫者，處五年以上有期
徒刑。
前三項之未遂犯，罰之。


司法院資訊處製作；財團法人民間司法改革基金會備份。
